【裁判字號】    99,交聲,128
【裁判日期】    990430
【裁判案由】    交管條例聲異
【裁判全文】
臺灣板橋地方法院交通事件裁定         99年度交聲字第128號
原處分機關  交通部公路總局臺北區監理所
異  議  人  甲○○
即受處分人
上列異議人即受處分人因違反道路交通管理處罰條例案件，對於
交通部公路總局臺北區監理所中華民國99年1 月5 日所為之處分
（北監營裁字第裁40-A00000000號）聲明異議，本院裁定如下：
    主  文
異議駁回。
    理  由
一、原處分機關處分意旨略以：異議人即受處分人甲○○於民國
    98年1 月17日0 時42分許，駕駛車號033 －YN號營業小客車
    ，行經臺北市○○○道與雙園街口時，因有「駕車行經有燈
    光號誌管制之交岔路口闖紅燈」之交通違規情事，經臺北市
    政府警察局於該路口設置之固定式微電腦闖紅燈及自動測速
    照相設備攝得，並填製臺北市政府警察局北市警交大字第A0
    0000000 號舉發違反道路交通管理事件通知單（下稱「舉發
    通知單」）逕行舉發。嗣經原處分機關亦認定有上開交通違
    規情事，乃依道路交通管理處罰條例第53條第1 項規定，裁
    處異議人罰鍰新臺幣（下同）2700元，並依同條例第63條第
    1 項第3 款（原處分漏載「第3 款」）規定，記違規點數3
    點等語。
二、聲明異議意旨略以：異議人行經臺北市○○○道與雙園街口
    時，因遇有警員臨檢，為配合臨檢，方依警員之指揮通過該
    路口，並因此被固定式測速照相機攝得異議人闖紅燈。惟異
    議人闖紅燈實因警員指揮通過之故，並非異議人有意闖紅燈
    ，且臨檢點距離路口號誌不到5 公尺，異議人離開臨檢點跟
    本來不及煞車停等紅燈，因此只能通過該路口。再者，萬華
    分局於異議人申訴時一再辯稱當日並無實施臨檢，顯與事實
    有所不符。為此聲明異議，請求撤銷原處分云云。
三、按汽車駕駛人，行經有燈光號誌管制之交岔路口闖紅燈者，
    處1800元以上5400元以下罰鍰，並記違規點數3 點。道路交
    通管理處罰條例第53條第1 項、第63條第1 項第3 款分別定
    有明文。且依違反道路交通管理事件統一裁罰基準表之記載
    ，駕駛小型車違反道路交通管理處罰條例第53條第1 項規定
    ，於期限內繳納或到案聽候裁決者，處罰鍰2700元，並記違
    規點數3 點。次按停止線，用以指示行駛車輛停止之界限，
    車輛停止時，其前懸部分不得伸越該線；車輛面對圓形紅燈
    表示禁止通行，不得超越停止線或進入路口。道路交通標誌
    標線號誌設置規則第170 條第1 項前段、第206 條第1 項第
    5 款第1 目分別訂有明文。又車輛面對圓形紅燈時仍逕予穿
    越路口至銜接路段，含左轉、直行、迴轉及右轉（依箭頭綠
    燈允許行駛者除外），即視為闖紅燈之行為；目前交岔路口
    已繪設網狀黃線區者，以該範圍視作路口，亦據交通部82年
    4 月22日交路字第009811號函釋示甚明。
四、經查：
(一)、異議人於98年1 月17日0 時42分許，駕駛車號033 －YN號營
    業小客車，行經臺北市○○○道與雙園街口時闖紅燈，而為
    固定式微電腦闖紅燈及自動測速照相設備攝得之事實，業據
    異議人坦認不諱，並有上開舉發通知單1 紙、舉發照片2 張
    在卷可稽（見本院卷宗第11、20頁），是以異議人於上揭時
    、地闖紅燈之違規事實，堪予認定。
(二)、次查，98年1 月16日23時許至翌日1 時許，臺北市政府警察
    局萬華分局大里派出所與昆明派出所之警員，在華翠大橋往
    臺北市方向下橋處聯合執行臨檢之事實，業據證人即執行臨
    檢之大里派出所警員林碩彥及施介盛於本院訊問時均結證明
    確，並有臺北市政府警察局萬華分局99年3 月25日北市警萬
    分交字第09930907000 號函所附勤務分配表5 紙及大里派出
    所、昆明派出所工作紀錄簿各1 份附卷可參（見本院卷宗第
    25至37頁），固堪認定。惟證人林碩彥及施介盛均於本院訊
    問時結證稱：當天臨檢時，昆明派出所將警車停放在下橋處
    左側之槽化線上，大里派出所將警車停在3 線車道的中間車
    道，警車前有擺置電子看板，看板上面寫「停車受檢」，當
    天的臨檢點距離艋舺大道與雙園街口紅綠燈約有5 部自用小
    客車的距離，這是從警車的位置往紅綠燈計算；臨檢時會以
    指揮棒示意車輛停靠，發現駕駛人沒有問題，就會示意駕駛
    人可以離開臨檢點繼續通行，並非每1 臺車輛都會檢查，有
    時也會視狀況讓車輛直接通過臨檢點，但並非示意駕駛人闖
    紅燈，如果臨檢點後方有紅燈，駕駛人還是要遵守號誌等語
    （見本院卷宗第51至53頁）。異議人於本院訊問時亦陳稱：
    「（問：你是否知道警察於臨檢點揮舞指揮棒的意思是什麼
    ？）要我趕快通過警察的臨檢點。」等語（見本院卷宗第52
    頁反面）。況異議人經考試及格，領有職業小客車駕照，身
    為合格之職業駕駛人員，對於不得闖紅燈之規定自無諉為不
    知之理，對於何者始屬合法、妥當之駕駛行為，亦應知之甚
    詳。是以，異議人明知警員揮舞指揮棒之意，僅係要求其通
    過臨檢點，且就警員站立之位置，距離路口紅綠燈尚有5 臺
    自用小客車之距離，亦不足以使異議人誤認警員係執行路口
    交通指揮之勤務而得取代路口號誌之指示，故異議人通過臨
    檢點後，仍應依照前方之號誌為合法、妥適之駕駛，乃屬當
    然。故異議人辯稱：伊係依照警員之指示闖越紅燈云云，顯
    屬無據。又異議人在通過臨檢點時，原應停車受檢，且依當
    時之情形，僅有2 車道可供通行，復有警員在兩側執行臨檢
    ，尤應更加謹慎自持、減速慢行，理當有足夠之反應時間，
    以確保可安全無虞在停止線前煞停，而無庸闖越紅燈。是異
    議人辯稱：伊通過臨檢點後已來不及煞停云云，亦係卸責之
    詞。至臺北市政府警察局萬華分局針對異議人所陳述違規當
    時有警察進行臨檢、指揮之意見，未予詳查，僅以舉發照片
    未顯示警察臨檢之情形，而遽以98年12月23日北市警萬分交
    字第09833409300 號書函否認異議人違規當時有實施臨檢一
    事（見本院卷宗第9 、10頁），固有疏失，惟不影響本件違
    規事實之認定，亦不足以作為撤銷原處分之理由，附此敘明
    。
五、綜上所述，本件異議人確有於上揭時、地，駕駛上開營業小
    客車而有「駕車行經有燈光號誌管制之交岔路口闖紅燈」之
    交通違規事實，原處分機關依道路交通管理處罰條例第53條
    第1 項、第63條第1 項第3 款及違反道路交通管理事件統一
    裁罰基準及處理細則規定，裁處異議人罰鍰2700元，並記違
    規點數3 點，經核尚無不合，應予維持。異議人以前揭情詞
    聲明異議，均不足以作為撤銷原處分之依據，其異議為無理
    由，應予駁回。
六、據上論斷，應依道路交通管理處罰條例第87條第2 項、道路
    交通案件處理辦法第19條，裁定如主文。
中    華    民    國    99    年    4     月    30    日
                  交通法庭    法  官    賴彥魁
以上正本證明與原本無異。
如不服本裁定，應於裁定送達後5 日內敘明抗告理由，向本院提
出抗告狀。
                              書記官    楊文祥
中    華    民    國    99    年    4     月    30    日

司法院資訊處製作；財團法人民間司法改革基金會備份。
